臺灣桃園地方法院刑事判決　
111年度軍訴字第1號
公  訴  人  臺灣桃園地方檢察署檢察官
被      告  黃  唯


指定辯護人  本院公設辯護人彭詩雯
上列被告因違反陸海空軍刑法案件，經檢察官提起公訴（110年
度軍偵字第236號），被告於準備程序中就被訴事實為有罪之陳
述，經本院告知簡式審判程序之旨，並聽取當事人之意見後，本
院合議庭裁定改由受命法官獨任進行簡式審判程序，本院判決如
下：
    主  文
黃唯犯陸海空軍刑法第六十七條第一項之妨害職務執行罪，處有
期徒刑陸月，如易科罰金，以新臺幣壹仟元折算壹日。又犯陸海
空軍刑法第七十條之當場侮辱罪，處有期徒刑參月，如易科罰金
，以新臺幣壹仟元折算壹日。應執行有期徒刑捌月，如易科罰金
，以新臺幣壹仟元折算壹日。緩刑貳年，緩刑期間付保護管束，
並應向檢察官指定之政府機關、政府機構、行政法人、社區或其
他符合公益目的之機構或團體，提供捌拾小時之義務勞務，暨參
加法治教育捌場次。
    事  實
一、黃唯於民國106年12月20日入伍，服役於憲兵第205指揮部（
    下稱憲兵205指揮部，其駐在桃園市內國軍營區，營區名稱
    及地址詳卷），並擔任該營區勤務支援連下士機槍射擊士，
    於110年9月1日退伍。趙品媛係同連下士憲兵調查士，於110
    年8月2日凌晨0時至2時間，經指派擔任該營區大門正哨，為
    「國軍警衛勤務教範」所定義在營區內擔任警戒任務之衛兵
    ；廖威翔係同連一兵憲兵，於同日凌晨1時至3時間，擔任大
    門副哨，亦為「國軍警衛勤務教範」所定義之衛兵。
二、黃唯於服役期間之110年8月2日凌晨1時許，與同連下士吳沛
    書自營外燒烤店飲酒聚餐返回營區時，其明知趙品媛、廖威
    翔分別為該營區大門正哨、副哨之衛兵，竟因不滿趙品媛、
    廖威翔依法執行辨別其人別等辨證程序，遂基於對衛兵執行
    職務時，當場侮辱之犯意，向廖威翔口出「操你的、操你媽
    、操你媽的」之侮辱言語，足以貶損依法執行警戒任務衛兵
    廖威翔之名譽、人格及公務執行之尊嚴（所涉公然侮辱罪嫌
    ，未據告訴）後，其即與吳沛書返回寢室途中，因欲取回遺
    留在燒烤店之手機而再次離營，另於同日凌晨1時25分許再
    度返營時，因不滿趙品媛、廖威翔依法執行辨證程序，基於
    對衛兵執行職務時，施強暴及恐嚇之犯意，先向趙品媛恫稱
    ：「靠近我，我就摔你」，以此加害身體之言語恐嚇趙品媛
    ，並以左手揮擊之強暴方式攻擊趙品媛胸口（所涉傷害罪嫌
    ，未據告訴）。嗣經憲兵205指揮部實施法紀調查而查悉上
    情。
三、案經桃園憲兵隊移送臺灣桃園地方檢察署檢察官偵查起訴。
    理  由
壹、程序方面
　　按除被告所犯為死刑、無期徒刑、最輕本刑為3年以上有期
    徒刑之罪或高等法院管轄第一審案件者外，於第一次審判期
    日前之準備程序進行中，被告先就被訴事實為有罪之陳述時
    ，審判長得告知被告簡式審判程序之旨，並聽取當事人、代
    理人、辯護人及輔佐人之意見後，裁定進行簡式審判程序，
    刑事訴訟法第273條之1第1項定有明文。查被告黃唯所犯陸
    海空軍刑法第67條第1項之妨害職務執行罪、陸海空軍刑法
    第70條之當場侮辱罪，分別係死刑、無期徒刑、最輕本刑為
    3年以上有期徒刑以外之罪，其於準備程序中就被訴事實為
    有罪之陳述，經告知簡式審判程序之旨，並聽取公訴人、被
    告之意見後，本院合議庭爰依首揭規定，裁定由受命法官獨
    任進行簡式審判程序（見本院卷第27頁、第31頁）。是本案
    之證據調查，依同法第273條之2規定，不受同法第159條第1
    項、第161條之2、第161條之3、第163條之1，及第164條至1
    70條所規定證據能力認定及調查方式之限制，合先敘明。
貳、實體方面
一、上述犯罪事實，業據被告於警詢、偵訊、本院準備程序及審
    理中均坦承不諱（見偵卷第13頁反面至17頁反面、第251至2
    53頁，本院卷第30至31頁、第36頁），核與證人吳沛書於警
    詢及偵訊中之證述（見偵卷第87至91頁、第257頁）相符，
    並與證人即被害人廖威翔、趙品媛於警詢及偵訊中之證述（
    見偵卷第51至55頁反面、第255頁反面至第257頁；偵卷第33
    至39頁、第255頁）一致，復有憲兵205指揮部勤務支援連勤
    務兵力派遣紀錄表（見偵卷第25頁）、本案營區人車離（歸
    ）營暨會客洽公登記簿（見偵卷第27頁）、國軍警衛勤務教
    範（見偵卷第107至119頁反面）等證在卷可佐，足認被告出
    於任意性之自白與事實相符，堪予採認。本案事證明確，被
    告上開犯行堪予認定，應依法論科。
二、論罪科刑
㈠、核被告所為，係犯陸海空軍刑法第67條第1項之妨害職務執行
    罪及同法第70條之當場侮辱罪。被告所犯上開妨害職務執行
    罪及當場侮辱罪，2罪間，犯意各別，被害人不同，行為互
    殊，應予分論併罰。
㈡、爰審酌被告行為時22歲，已服役近4年，明知進入國軍營區本
    應由負責警戒任務之衛兵完成辯證後，始可進入營區，以確
    保涉有國防機密之營區安全，竟不服衛兵之辯證程序，分別
    衛兵廖威翔口出侮辱言語，及朝衛兵趙品媛施以強暴、恐嚇
    之行為，顯見其不僅未予尊重他人之人格及身體，亦無視衛
    兵依法執行警戒任務之重要性及營區安全，更悖於其所肩負
    之國軍職責，所為實不足取。惟念被告犯後始終坦認犯行，
    非無悔意，兼衡其犯罪之動機、目的、手段及其自陳高中畢
    業之智識程度、勉持之家庭經濟生活狀況（見偵卷第13頁）
    、現幫忙家中工作，月薪3至4萬元（見本院卷第37頁）暨前
    科素行等一切情狀，分別量處如主文所示之刑，並諭知易科
    罰金之折算標準。
㈢、按數罪併罰，分別宣告多數有期徒刑者，於各刑中之最長期
    以上，各刑合併之刑期以下，定其刑期，但不得逾30年，刑
    法第51條第5款定有明文。乃因刑罰之科處，應以行為人之
    責任為基礎，考量人之生命有限，刑罰對被告造成之痛苦程
    度，係以刑度增加而生加乘效果，而非等比方式增加，如以
    實質累加方式執行，刑責恐將偏重過苛，不符現代刑事政策
    及刑罰之社會功能，故透過定應執行刑程序，採限制加重原
    則，授權法官綜合斟酌被告犯罪行為之不法與罪責程度、各
    罪彼此間之關聯性（如：數罪犯罪時間、空間、各行為所侵
    害法益之專屬性或同一性、數罪對法益侵害之加重效應等）
    、數罪所反應被告人格特性與傾向、對被告施以矯正之必要
    性等，妥適裁量最終具體應實現之刑罰，以符罪責相當之要
    求。因此，法院於酌定執行刑時，應體察法律恤刑之目的，
    為妥適之裁量，俾符合實質平等原則，否則有悖於公平正義
    ，即有裁量權行使不當之違失（最高法院106年度台抗字第1
    77號裁定參照）。本院審酌被告所為，分別犯陸海空軍刑法
    第67條第1項之妨害職務執行罪、陸海空軍刑法第70條之當
    場侮辱罪，2罪之犯罪類型相似、犯罪時間均為110年8月12
    日、犯罪之行為態樣與動機相同，所侵害之法益具有不可替
    代性或不可回復性之個人法益，各罪彼此間之犯罪事實關聯
    性較高、責任非難重複程度甚高、法律規範目的相近，及貫
    徹刑法量刑公平正義理念，爰就被告上述量處之各刑，定其
    如主文所示之應執行之刑，及依刑法第41條第8項之規定諭
    知易科罰金之折算標準。
㈣、被告前未曾因故意犯罪受有期徒刑以上刑之宣告，有臺灣高
    等法院被告前案紀錄表在卷可稽（見本院卷第15頁），念其
    因一時失慮，致罹刑典，犯後已坦承犯行，經此刑之宣告後
    ，應知所警惕，信無再犯之虞，並考量其現年23歲，自陳已
    從事正當工作（見本院卷第37頁），本院認其所受之刑之宣
    告以暫不執行為適當，爰併諭知緩刑2年，以啟自新。又為
    使被告於緩刑期間內，能知所戒惕，並導正其行為，爰依刑
    法第74條第2項第5、8款規定，命被告應向指定之政府機關
    、政府機構、行政法人、社區或其他符合公益目的之機構或
    團體提供80小時之義務勞務，並應參加法治教育8場次，及
    依刑法第93條第1項第2款之規定，諭知於緩刑期間付保護管
    束，俾使被告培養正確法治觀念。
據上論斷，應依刑事訴訟法第1條第2項、第273條之1第1項、第2
99條第1項前段，軍事審判法第1條第2項，陸海空軍刑法第67條
第1項、第70條，刑法第11條前段、第41條第1項前段、第8項、
第51條第5款、第74條第1項第1款、第2項第5款、第8款、第93條
第1項第2款，判決如主文。
本案經檢察官陳建宇提起公訴，經檢察官黃鈺斐到庭執行職務。
中　　華　　民　　國　　111 　年　　4 　　月　　29　　日
　　　              刑事第六庭  法  官  何啓榮
以上正本證明與原本無異。
如不服本判決應於收受判決後20日內向本院提出上訴書狀，並應
敘述具體理由。其未敘述上訴理由者，應於上訴期間屆滿後20日
內向本院補提理由書(均須按他造當事人之人數附繕本)「切勿逕
送上級法院」。
                                書記官　潘瑜甄
中　　華　　民　　國　　111 　年　　4 　　月　　29　　日
附錄本案論罪科刑法條：陸海空軍刑法第67條第1項、第70條。